【裁判字號】    92,交訴,6
【裁判日期】    920520
【裁判案由】    過失致死等
【裁判全文】
臺灣雲林地方法院刑事判決                            九十二年度交訴字第六號
    公  訴  人  臺灣雲林地方法院檢察署檢察官
    被      告  乙○○
右列被告因過失致死等案件，經檢察官提起公訴（九十二年度偵字第二一號），本院
判決如左：
    主  文
乙○○服用酒類，不能安全駕駛動力交通工具而駕駛，處有期徒刑貳月，如易科罰金
，以佰元折算壹日，又從事業務之人，因業務上之過失致人於死，處有期徒刑伍月
，如易科罰金，以佰元折算壹日，應執行有期徒刑陸月，如易科罰金，以佰元折
算壹日。
    事  實
一、乙○○平日務農，駕駛無牌照之農用拼裝車載運貨物或人客往返農地為其附隨業
    務，係從事業務之人。其於民國九十一年二月二十一日早上，駕駛該車後載許世
    賢、涂傳應二人至雲林縣斗南鎮新崙里溝心坪旁之馬鈴薯田幫忙農作。於當日下
    午四點多，乙○○在該處田內，飲用具酒精成分之「維示比」飲料，於同日下午
    五時許，已達不能安全駕駛動力交通工具之狀態，仍自上述田地附近，駕駛上述
    拼裝車後載許世賢、涂傳應二人返家，沿雲林縣斗南鎮一五八甲線公路（中興路
    ）由東往西方向行駛。乙○○本應注意駕車裝載人客、貨物必須穩妥，而其所駕
    駛之拼裝車後車板上，四週均未設有欄杆，亦無扶把等安全設備，若在其上載運
    人客，極易發生人客墜落車下或倒撞車板之危險，應不得於後車板上搭載人客；
    又駕駛人應注意車前狀況，隨時採取必要之安全措施，而依當時之情況，天候晴
    ，路面乾燥無缺陷，無障礙物，視距良好，別無不能注意之情事。詎乙○○疏未
    注意在拼裝車後車板上加裝任何安全設備，即搭載許、涂二人，致令其二人處於
    毫無裝載穩妥之情狀下。於同日下午五時二十五分許，乙○○駕駛該拼裝車至上
    述路段二五˙一公里處時，因酒精成分作祟，駕車失控向右偏行，乙○○又未即
    時採取必要之安全措施，致煞車時已嫌不及，其車頭因而衝撞道路右側旁之路樹
    ，許世賢因該撞擊力跌落車外，前額因此受有傷害（未據告訴），涂應傳則往後
    傾倒頭部後側直接撞擊後車板，致受有頭部外傷之重創，因腦出血不治死亡。乙
    ○○於偵查犯罪機關知悉犯人前，即向到場處理之警員自首其為肇事者，並靜候
    裁判。經警方於當晚六時四十一分許，測得乙○○口中酒精濃度達每公升０˙一
    七毫克。
二、案經涂應傳之妻甲○○告訴雲林縣警察局分局報告臺灣雲林地方法院檢察署檢察
    官相驗後偵查起訴。
    理  由
一、被告乙○○對上述犯罪事實坦白承認，核與證人許世賢於警訊、檢訊中所述情節
    相符，並有道路交通事故調查報告表、現場照片、車輛照片、酒精檢測單在卷可
    稽。又死者涂應傳確係因本件車禍死亡之事實，亦經檢察官督同檢驗員相驗屍體
    屬實，有驗斷書、相驗屍體證明書、勘驗筆錄、醫院之診斷證明書在卷可參，並
    為告訴人甲○○指訴在卷。被告於當晚六時四十一分許，經警測得口中酒精濃度
    達每公升０˙一七毫克，依據卷附之法務部法醫研究所函文所示每小時酒精零級
    代謝０˙０一（對被告最有利）往前推算一小時四十分（一又三分之二小時，即
    ０˙０一六），得出被告於當日下午五時開車時，血中酒精濃度為每百毫升五十
    毫克，呼氣酒精濃度則為每公升０˙二五毫克。再依據卷附之交通事故傷害防治
    論文集所附之酒後血中濃度與行為表現譜關係表，可見血中酒精濃度達每百毫升
    五十毫克者，一般駕駛人之駕駛能力業已變壞。再參諸被告事後發生車頭直接撞
    擊樹木之情形，可見被告於駕車當時，已達不能安全駕駛動力交通工具之程度。
    按汽車裝載人客、貨物必須穩妥；駕駛人亦應注意車前狀況，隨時採取必要之安
    全措施，道路交通安全規則第七十七條第一項第二款、第九十四條第三項分別定
    有明文。被告在拼裝車後車板沒有設置任何安全配備之情況下即搭載人客，自未
    盡到上述裝載人客穩妥之注意義務，在車輛已偏斜的情況下，被告又疏未注意穩
    當的控制方向盤，或即時煞車等安全措施，以防車輛發生碰撞，自又屬未盡上述
    採取必要安全措施之注意義務。被告雖於審理中另辯稱：我車子拉桿壞掉，踩煞
    車但輪子彎的更快，方向盤沒有辦法修正云云。但負責維修上述拼裝車之業者張
    東村，已於偵查中向檢察官陳稱：控制方向桿的拉桿是有螺絲鬆動，但一定是車
    子撞到東西拉桿才會掉下來，駕駛人若發現控制不了而踩煞車，還是可以踩，與
    方向盤控制無關等語。對此，被告亦供稱沒有意見，並稱其開車出發到車輛均未
    發現拉桿掉下來之情形等語。可認被告所辯拉桿壞掉與車輛車頭撞擊樹木並無關
    聯。又被告肇事當時，天候晴，路面乾燥無缺陷，無障礙物，視距良好，有上述
    調查報告表、現場照片可參，別無不能注意之情事，其竟疏未注意而肇事，其有
    過失甚明。再者，涂應傳之死亡係因本件車禍造成，前已敘明，是被告之過失與
    死者之死亡間，是有相當因果關係，應無疑義。本件事證明確，被告犯行堪以認
    定，自應依法論科。
二、核被告所為，係犯刑法第一百八十五條之三之酒後駕車罪、第二百七十六條第二
    項之業務過失致死罪。被告酒醉駕車肇事致人死亡，依法加重其刑。被告於肇事
    後，偵查犯罪機關知悉犯人前，即向警方自首其為肇事者之情，為被告供明在卷
    ，並有現場照片可佐，是被告自首犯罪，依法就其所犯過失致死罪部分減輕其刑
    ，並先加後減。被告所犯上述二罪，犯意個別，罪名互殊，應予分論併罰。
三、本院審酌被告犯後坦承犯行，態度尚稱良好，其於犯後賠償告訴人新台幣（下同
    ）三萬多元，惟因未與告訴人達成民事損害賠償之和解，未取得告訴人的諒解，
    被告平日在田裡幫忙工作，每月收入一萬多元，其家中尚有妻子、三個小孩待扶
    養，可見經濟狀況甚窘，又因車輛並無保險，無法填補告訴人所受之損害，尚難
    認被告對此次肇事毫無後悔的意思，又被告、涂傳應、許世賢等人同屬至田裡幫
    忙工作之人，被告約了涂傳應、許世賢等人搭車，未收任何費用，其搭載涂、許
    等人至田裡工作賺錢，應認係出於好意，涂傳應對於該車後車板部位沒有安全設
    備之情形，應甚為明白，其仍願意讓被告搭載，理應負擔一定之風險，本院認為
    被告過失之情節尚屬非鉅，並被告是屬生活清苦之人，為了賺取些微工資，以載
    貨之拼裝車為裝載乘客之交通工具，其為支撐經濟負擔，輕忽如此駕車之危險性
    ，而肇致本件憾事，認被告所犯業務過失致死部分，實不宜重罰，並被告酒後不
    能安全駕車之程度尚屬輕微，惟因被告駕駛之車輛之特殊性，致其所產生之危險
    性應屬非輕，及因此發生之實害等一切情狀，各量處如主文所示之刑，並定其應
    執行刑，同時均諭知易科罰金之折算標準。
據上論斷，應依刑事訴訟法第二百九十九條第一項前段，刑法第一百八十五條之三、
第二百七十六條第二項、第六十二條前段、第四十一條第一項前段、第五十一條第五
款，道路交通管理處罰條例第八十六條第一項，罰金罰鍰提高標準條例第一條前段、
第二條，判決如主文。
中      華      民      國    九十二    年      五      月     二十     日
                                        臺灣雲林地方法院刑事第一庭
                                            法  官  侯廷昌
右正本證明與原本無異。
如不服本判決，應於判決送達後十日內向本院提出上訴狀( 應附繕本 )。
                                            書記官  蔡金保
中      華      民      國    九十二    年      五      月     二十     日
附錄法條：
中華民國刑法第一百八十五條之三
服用毒品、麻醉藥品、酒類或其他相類之物，不能安全駕駛動力交通工具而駕駛者，
處一年以下有期徒刑、拘役或三萬元以下罰金。
中華民國刑法第二百七十六條
 (過失致死罪)
因過失致人於死者，處二年以下有期徒刑、拘役或二千元以下罰金。
從事業務之人，因業務上之過失犯前項之罪者，處五年以下有期徒刑或拘役，得併科
三千元以下罰金。


司法院資訊處製作；財團法人民間司法改革基金會備份。
